臺灣高等法院交通事件裁定　　　　　　　　　　　　九十三年度交抗字第七八六號
　　抗 告 人即
　　異　議　人　 甲○○
右抗告人因違反道路交通管理處罰條例案件，不服台灣桃園地方法院中華民國九十三
年九月十四日裁定（九十三年度交聲字第三五九號），提起抗告，本院裁定如左：
    主  文
抗告駁回。
    理  由
一、本件抗告意旨略以：本案舉發員警傅祥慶雖於原審證稱：「我八十六年到桃園交
    通隊的時候，該處就有消防栓了」，惟此可能係其所誤記，雖本案遲未設置消防
    栓之行政疏失屬交通局，然基於行政一體原則，警察局自不能推諉。又依消防法
    施行細則第二十條規定：「依本法第十七條設置之消防栓．．．附近應設明顯標
    誌。」由此可知此立法之目的在於消防栓屬地上物，非道路使用人所容易注意到
    消防設備，因此課以行政機關在設置消防栓時，在附近設立明顯標誌之義務，避
    免人民受到不利益負擔處分，因此規定行政機關是「應」為，而非「得」為之義
    務。抗告人因行政機關未依規定設置明顯消防栓標誌，致使抗告人未能察覺而違
    規，此非可歸責於抗告人，為此提起抗告云云。
二、原處分意旨略以：異議人於九十三年五月十四日上午十時三十八分許，駕駛車號
    六Ｕ—三三二號自用小客車停於桃園縣桃園市○○路，為桃園縣警察局交通隊
    舉發「消防栓前違規停車（拖吊）」，並填製桃警局交字第ＤＡ二七
    號違規通知單移送本站處理。異議人係於九十三年五月十七日向桃園縣警察局提
    出申訴，經舉發單位查復：「據採證相片及值勤員警指稱：車號六Ｕ—三三二
    號車確實違規停放於消防栓前五公尺內，已違反道路交通安全規則第一百十二條
    第一項第三款及第二項、道路交通管理處罰條例第五十六條第一項第三款規定」
    ，查本案為交通違規案件係依前開條款舉發拖吊，違規認定係依消防栓本體所在
    位置，取締目的在於防止車輛停放消防栓前妨礙公共消防安全，與消防栓標示牌
    規事實，違反前項所揭規定，再依違反道路交通管理事件統一裁罰基準及處理細
    則第四十一條第四項規定，填製桃監裁罰字第裁五二—ＤＡ二七號裁
    決書，處罰異議新台幣九百元，於法並無不合等語。
三、按汽車駕駛人停車時，在消防栓之前停車者，處新台幣六百元以上一千二百元以
    下罰鍰。前項情形，交通勤務警察或依法令執行交通稽查任務人員，應責令汽車
    駕駛人將車移置適當處所；如汽車駕駛人不予移置或不在車內時，得由該交通勤
    務警察或依法令執行交通稽查任務人員為之，或得於舉發其違規後，使用民間拖
    吊車拖離之，並收取移置費，道路交通管理處罰條例第五十六條第一項第三款及
    第二項分別定有明文。復按汽車停車時，在消防栓之前，不得停車，道路交通安
    全規則第一百十二條第一項第三款亦定有明文。
四、經查：抗告人於聲明異議意旨中固不否認於右揭時地其所有上開車輛有於消防栓
    之前停車之事實，惟矢口否認有何違規之行為，並以前揭情詞置辯。抗告人於原
    審審理中並辯稱：我覺得消防栓那邊應該要立標示牌，而且那個地方並沒有畫紅
    線，我不可能每次下車就到處看有沒有消防栓。我是晚上十一、二點把車子停放
    在該處，我住在那裡十幾年了，我從來不知道那裡有消防栓。我車子停放在該處
    一直到隔天早上。車子在該路段被拖吊是很常見的，但不是因為停放在消防栓前
    面，而是因為那一個路段有很長一段都是畫紅線云云（參見原審卷第三二—三三
    頁）。惟經原審傳喚本件舉發員警即證人傅祥慶到庭結證稱：我們看到異議人的
    車輛擋住了消防栓就依法開單告發。我八十六年到桃園交通隊的時候，該處就有
    消防栓了。消防栓前面不需要畫紅線。我在本件之前，就有對同樣的違規情形開
    過單，大約十餘次，印象中只有這一件有異議。我於九十三年八月二十四日前一
    、二天到現場補拍的現場照片，照片中的標示牌是後來才立的，我開單的時候並
    沒有這個標示牌。設立標示牌不是我們權責，是交通局的權責等語（參見原審卷
    第三二—三三頁），並有本件案發當時現場照片二幀附卷可稽（參見原審卷第十
    一頁）。衡情而論，證人傅祥慶係桃園縣警察局交通隊警員，平日職司道路交通
    管理、維護交通秩序之指揮稽查等工作，況證人傅祥慶與抗告人間，素昧平生且
    無怨隙，殊無甘冒偽證罪責，故為不實舉發之理由存在，且證人傅祥慶所述有核
    與前開舉發當時現場照片二幀所顯示抗告人所有之上開車輛違規停放於消防栓之
    前之客觀情狀相符一致，又交通警察製單舉發違反道路交通管理處罰條例所列之
    違規事實，本質上為行政處分，係公務員基於職務上之權力，依法就特定之具體
    事件所為之具有公法上效果之單方行政行為，基於公務員為公法上行為具有公信
    力之原則，可認證人傅祥慶之證詞應屬可採，足認異議人所有之上開車輛確有於
    右揭時地在消防栓之前停車之違規行為甚明。雖抗告人以違規地點當時並未畫紅
    （黃）線、未設置消防栓之明顯標誌、駕駛人深夜停車由車輛左邊進出，無法注
    意到右側道路上有消防栓等情，而自認其行為並無違規云云。然消防栓既經主管
    機關設置，則於消防栓之前即為絕對禁止停車之處所，此乃為預防火災、搶救災
    害及緊急救護，以維護公共安全，確保人民生命財產，而為社會一般大眾所週知
    之事項，即令主管機關於本件案發當時漏未對違規地點之消防栓予以劃設紅線或
    守交通規則，本為每一用路人之法定義務，不待相關單位或主管機關預促注意或
    告知，用路人自身即應主動注意遵守，況抗告人又考領有適當之駕駛執照，在事
    理上，其對於道路交通安全規則之內容即應通曉明瞭，就消防栓之前屬於絕對禁
    止停車之處所，自難諉為不知，且違規地點之消防栓自八十六年間起即已設置，
    已據證人傅祥慶前開證述明確在卷，是以抗告人家既住該路段附近，對此更無諉
    為不知之理！又道路交通管理處罰條例第五十六條第一項第三款及道路交通安全
    規則第一百十二條第一項第三款規定，僅以「在消防栓之前停車」即屬該當於本
    條項款之交通違規行為之構成要件，並無抗告人所稱尚需有「設置消防栓之明顯
    標誌」為本條項款處罰之構成要件要素云云。另消防法施行細則之立法目的與道
    路交通安全之維護，兩不相涉，抗告人自難以此指摘原裁定不當。綜上說明，足
    認抗告人所舉各項事由，乃以違反法律明文規定之情事為藉，均欠缺善意信賴之
    基礎，自不得據此主張免責。從而，抗告人上開所辯，要屬事後卸責之詞，殊無
    可採。堪認本件抗告人之交通違規事實相關事證已臻明確。
五、原審因認原處分機關援引道路交通管理處罰條例第五十六條第一項第三款規定，
    裁處抗告人新臺幣九百元，核無違誤，乃裁定駁回抗告人在原審之異議，經核原
    裁定認事用法，尚無違誤。抗告人仍執前詞指摘原裁定不當，為無理由，應予駁
    回。
據上論結，應依道路交通管理處罰條例第八十九條，刑事訴訟法第四百十二條，裁定
如主文。
中　　　華　　　民　　　國　　九十三　　年　　 十二 　　月　　　六　　　日
                              臺灣高等法院交通法庭
                                  審判長法  官  陳  貽  男
                                        法  官  徐  世  禎
                                        法  官  李  世  貴
右正本證明與原本無異。
不得再抗告。
                                        書記官  魏  汝  萍
中　　　華　　　民　　　國　　九十三　　年　　 十二 　　月　　　六　　　日
